臺灣花蓮地方法院交通事件裁定　　　　100年度交聲字第214號
原處分機關　交通部公路總局臺北區監理所花蓮監理站玉里分站
異　議　人
即受處分人　張泓
上列異議人即受處分人因違反道路交通管理處罰條例案件，對於
交通部公路總局臺北區監理所花蓮監理站玉里分站中華民國 100
年7月7日北監玉裁字第裁45-P00000000號違反道路交通管理事件
之裁決聲明異議，本院裁定如下：
    主  文
原處分撤銷。
張泓汽車駕駛人，駕駛汽車經測試檢定酒精濃度超過規定標準，
記違規點數伍點，並應接受道路交通安全講習。
    理  由
一、原處分意旨略以：異議人即受處分人張泓於民國100年1月16
    日15時15分許，酒後駕駛車牌號碼 YG-1108號自小貨車，於
    行經花蓮縣富里鄉○○村○○路時發生車禍，經醫院抽血檢
    驗換算呼氣酒精濃度達每公升 1.425毫克，為花蓮縣警察局
    玉里分局員警以花警交字第 P00000000號違反道路交通管理
    事件通知單舉發。嗣經原處分機關於 100年7月7日以異議人
    違反道路交通管理處罰條例第35條第1項第 1款、第68條第2
    項之規定，裁處異議人罰鍰新臺幣（下同 ）49500元、記違
    規點數5點及應參加道路交通安全講習等語。
二、聲明異議意旨則以：異議人因於上開時、地酒後駕車之行為
    ，經檢察官為緩起訴處分，並命異議人提供 180小時之義務
    勞務，希望可以折抵罰鍰等語。
三、按汽車駕駛人飲用酒類後，其吐氣所含酒精濃度超過每公升
    0.25毫克以上者，不得駕車；又汽車駕駛人，駕駛汽車經測
    試檢定，有酒精濃度超過規定標準者，處15,000元以上60,0
    00元以下罰鍰，當場移置保管其車輛及吊扣其駕駛執照 1年
    ，並應接受道路交通安全講習；又領有汽車駕駛執照之汽車
    駕駛人，除駕駛聯結車、大客車、大貨車外之非其駕駛執照
    種類之車輛，違反本條例及道路交通安全規則之規定，應受
    吊扣駕駛執照情形時，無因而肇事致人受傷或重傷者，記違
    規點數5點。但一年內違規點數共達5點以上或再次應受吊扣
    駕駛執照情形者，併依原違反本條例應受吊扣駕駛執照處分
    規定，吊扣其駕駛執照。道路交通安全規則第114條第2款、
    道路交通管理處罰條例第35條第1項第1款、第24條第1項第2
    款、第68條第2項前段分別定有明文。
四、次按行政罰法第26條第 1項規定：一行為同時觸犯刑事法律
    及違反行政法上義務規定者，依刑事法律處罰之，但其行為
    應處以其他種類行政罰或得沒入之物而未經法院宣告沒收者
    ，亦得裁處之。另同條第 2項則規定：前項行為如經不起訴
    處分或為無罪、免訴、不受理、不付審理之裁判確定者，得
    依違反行政法上義務規定裁處之。本件異議人於上開時、地
    酒後駕駛自小貨車，其酒測值已超過每公升0.55毫克，即係
    一行為同時觸犯刑法第185條之3之公共危險罪與道路交通管
    理處罰條例第35條第1項第1款之酒醉駕車的行政罰，則依據
    上開行政罰法之規定，自應依刑事法律之刑法第185條之3之
    規定處罰。
五、再按被告所犯為死刑、無期徒刑或最輕本刑 3年以上有期徒
    刑以外之罪，檢察官參酌刑法第57條所列事項及公共利益之
    維護，認以緩起訴為適當者，得定1年以上3年以下之緩起訴
    期間為緩起訴處分，其期間自緩起訴處分確定之日起算；又
    被告於緩起訴期間內，有下列情形之一者，檢察官得依職權
    或依告訴人之聲請撤銷原處分，繼續偵查或起訴：（一）於
    期間內故意更犯有期徒刑以上刑之罪，經檢察官提起公訴者
    ；（二）緩起訴前，因故意犯他罪，而在緩起訴期間內受有
    期徒刑以上刑之宣告者；（三）違背第253條之2第 1項各款
    之應遵守或履行事項者。刑事訴訟法第253條之1第1項、第2
    53條之3第1項亦分別定有明文。是依據上開規定，刑案被告
    經檢察官為緩起訴處分者，於緩起訴之猶豫期間內，其最後
    是否會被檢察官提起公訴，猶懸而未定，意即緩起訴處分在
    猶豫期間內尚未具有實質之確定力，檢察官於緩起訴期間內
    ，可對被告繼續觀察，此時若被告顯無反省警惕之情或根本
    欠缺反省警惕之能力，檢察官得依職權或依告訴人之聲請，
    將緩起訴處分撤銷。而行政罰法第26條規定之一事不二罰原
    則，以應受行政罰之行為如經不起訴處分或為無罪、免訴、
    不受理、不付審理之裁判「確定」者，始得依違反行政法上
    義務規定裁處之，並未明文包括「緩起訴處分」在內，雖「
    緩起訴處分」確定時被告可免於刑事訴追，與受「不起訴處
    分」之效果相同，但依據行政罰法第26條第 2項之立法意旨
    ，亦必須待「緩起訴處分」實質確定時，被告才終局地確定
    免於受刑事訴追，原處分機關始得為行政裁罰，亦即在緩起
    訴期間內（即猶豫期間期滿前），該緩起訴處分若經撤銷，
    被告尚有受刑事訴追、處罰之可能，此時原處分機關若早已
    為行政裁決，無異將使受處分人有同時遭受行政處罰及刑事
    訴追之危險，此與行政罰法第26條規定之立法意旨相違背。
六、經查，異議人上開行為觸犯刑法第185條之3之公共危險罪部
    分，業經臺灣花蓮地方法院檢察署檢察官於100年3月25日以
    100年度偵字第942號案件為緩起訴處分，並於100年4月22日
    確定，緩起訴期間自100年4月22日起至101年4月21日止，並
    命異議人應於緩起訴確定後 8個月內，向執行檢察官指定之
    政府機關、政府機構、行政法人、社區或其他符合公益目的
    之機構或團體提供 180小時之義務勞務等情，有上開緩起訴
    處分書、臺灣高等法院花蓮分院檢察署 100年度上職議字第
    372 號處分書、臺灣花蓮地方法院檢察署檢察官執行緩起訴
    處分命令通知書及臺灣高等法院被告前案紀錄表各 1份在卷
    可稽。可見上開緩起訴處分之緩起訴期間迄今尚未期滿，異
    議人嗣後是否會因緩起訴處分遭撤銷而受刑事追訴處罰，尚
    屬未定，原處分機關除依行政罰法第26條第 1項但書得處以
    其他種類行政罰外，自應待異議人刑事責任效力確定後（即
    緩起訴期間期滿，若緩起訴處分未遭撤銷，再為裁決；若緩
    起訴處分遭撤銷，則依刑事判決結果，再為裁決），再就罰
    鍰部分為正確之處分，故原處分機關未待緩起訴期間屆滿即
    裁處罰鍰49500元，容有未洽。
七、再者，因酒後駕駛汽車僅有一個交通違規行為，而且有關處
    罰效果之罰鍰、吊扣駕照（或記違規點數）及施以道路交通
    安全講習等與該交通違規行為是否存在均無從分離。法院審
    理時應先確定受處分人是否確有交通違規行為事實，再決定
    原處分機關所適用之法律有無錯誤。從而，受處分人於聲明
    異議狀雖僅記載就其中某部分處罰聲明異議，其餘部分並未
    提及，惟與其交通違規行為是否存在既無從分離，法院自應
    予以審理。否則，如法院審理結果，認其交通違規行為不存
    在，則僅能將原處分關於其中某部分處罰予以撤銷改判，其
    餘部分因認未經聲明異議而確定，致生無交通違規行為，而
    遭處罰之不合理現象。又聲明異議，屬一種司法救濟途徑，
    由法院審查受處分人所涉之違規事實是否成立，及原處分所
    適用之法條是否正確、裁罰是否適當，因法院負有司法審查
    之作用，對原處分違法或失當時，應自為處分，亦即法院應
    一併撤銷原處分，並自為裁罰，就罰鍰、吊扣駕照（或記違
    規點數）及施以道路安全講習等處罰重新諭知，以期適法（
    臺灣高等法院暨所屬法院98年法律座談會刑事類提案第23號
    、99年法律座談會刑事類提案第37號之審查意見及研討結果
    意旨參照）。
八、綜上所述，原處分機關於異議人緩起訴期間尚未屆滿前（即
    尚未具有實質確定力之前），逕對異議人就上開酒後駕車行
    為裁處罰鍰，與行政罰法第26條第 1項前段之「一事不二罰
    」原則有違，難謂適法；至於原處分有關記違規點數 5點、
    施以道路交通安全講習之管制罰部分，性質與罰鍰不同，且
    兼具維護公共秩序及預防將來再犯危險之作用，為達行政目
    的，行政機關仍得併予裁處，是該部分之處分並無違法或不
    當之處，此部分異議為無理由，應予駁回；且本件酒後駕車
    係一個交通違規行為，罰鍰與記違規點數、施以接受道路交
    通安全講習部分，均無從區分，故應由本院將原處分撤銷，
    另為裁定如主文第2項所示，以資適法。
據上論斷，應依道路交通管理處罰條例第87條第 2項，道路交通
事件處理辦法第18條、第19條前段之規定，裁定如主文。
中    華    民    國    100    年    7    月    19    日
                  交通法庭      法  官  許乃文
上列正本證明與原本無異。
如對本裁定不服，應於送達後5日內，向本院提出抗告狀（應抄
附繕本）。
中    華    民    國   100    年    7     月    19    日
                                書記官